臺灣高等法院花蓮分院刑事判決　　　　　96年度上訴字第27號
上　訴　人　臺灣臺東地方法院檢察署檢察官
被　　　告　乙○○
指定辯護人　陳信伍律師
上訴人因被告殺人未遂案件，不服臺灣臺東地方法院中華民國95
年12月7日95年度訴字第139號第一審判決（起訴案號：臺灣臺東
地方法院檢察署95年度偵字第840號），提起上訴，本院判決如
下：
    主  文
上訴駁回。
    事實及理由
一、原審以被告於95年1月26日22時左右，在臺東縣臺11線公路
    157.3公里處之海邊，與甲○○烤火閒聊時，突於酒後無故
    欲毆打甲○○，而基於普通傷害之犯意，持木棍朝甲○○頭
    後腦部位猛力毆擊1下，致甲○○受有頭部外傷併硬腦膜下
    血腫及顱內出血、頭皮裂傷等傷害等情，事證明確，而變更
    起訴法條，依刑法第277條第1項之傷害罪，判處被告有期徒
    刑1年2月。本院審理結果，認為原判決認事用法及量刑均無
    不當，應予維持，並引用第一審判決書記載之事實、證據及
    理由如附件。
二、檢察官上訴意旨略以：本案被告以長逾1公尺、直徑約8-10
    公分之木棍猛力毆擊被害人甲○○之頭部後腦致命部位一下
    ，就讓被害人得接受開顱手術並在加護病房內住院6天，明
    白彰顯被告下手之重，若非急救得當，早已命喪黃泉；而人
    體頭部後腦部分係重要中樞器官所在，即便毫無醫學常識之
    人，也應知道「不可以隨便打頭」，被告持上開木棍猛擊時
    ，不可能不知道可能導致被害人死亡，如果被告根本不在乎
    會不會打死被害人，心想打死也無所謂的話，為何下手如此
    之重，足認其確有殺人之不確定故意。原審論被告以普通傷
    害罪，認事用法顯屬不當等語。
三、按殺人與傷害之區別，應以加害人有無殺意為斷，其受傷之
    多寡，及是否為致命部位，雖可藉為認定有無殺意之心證，
    究不能為絕對之標準，最高法院亦著有18年臺上字第1309號
    、51年臺上字第1291號判例可參。查被告乙○○持木棍猛力
    毆擊被害人甲○○之頭部後腦致命部位一下，致被害人得接
    受開顱手術並在加護病房內住院6天，固足認其下手之重。
    惟被告與被害人甲○○素不相識，無何仇怨，本案純係因被
    告酒後失控而起，足見被告本無殺害甲○○之動機；再就案
    發之過程觀之，被告僅毆擊被害人頭部一下，即行罷手，而
    後以水潑被害人，欲使被害人醒過來，嗣於救護車到達時，
    又背被害人上救護車，主動幫助救護，足見被告以木棍毆擊
    被害人時，初無殺人之故意，亦無即使被害人因而死亡亦無
    所謂之不確定故意。上訴意旨指摘原判決論被告以普通傷害
    罪顯屬不當，求予撤銷改判，為無理由，應予駁回。
據上論斷，應依刑事訴訟法第373條、第368條，判決如主文。
本案經檢察官丙○○到庭執行職務。
中　　華　　民　　國　　96　　年　　5 　　月　　29　　日
                  刑事庭審判長法  官     謝 志 揚
                              法  官     賴 淳 良
                              法  官     林 慶 煙
以上正本證明與原本無異。
如不服本判決，應於送達後十日內，向本院提出上訴狀。其未敘
述理由者，並應於提出上訴狀後十日內向本院補提理由狀 (須附
繕本)。
                              書記官     林 明 智
中　　華　　民　　國　　96　　年　　5 　　月　　29　　日
